【裁判字號】    94,交易,178
【裁判日期】    950428
【裁判案由】    過失傷害
【裁判全文】
臺灣彰化地方法院刑事判決             94年度交易字第178號
公  訴  人  臺灣彰化地方法院檢察署檢察官
被      告  丙○○
上列被告因過失傷害案件，經檢察官提起公訴（94年度偵字第75
56號），本院合議庭裁定由受命法官獨任進行簡式審判程序，茲
判決如下：
    主  文
丙○○因過失傷害人，處有期徒刑月，如易科罰金，以佰元
折算壹日。
    犯罪事實
一、丙○○考領有普通小型車駕駛執照於民國94年1 月30日凌晨
    零時許，駕駛其母乙○○所有車牌號碼V8—2527號自用小客
    車，沿彰化縣彰化市○○街由東往西方向行駛，行經彰化縣
    彰化市○○街、中山路、孔門路交叉路口，欲自東民街車道
    左轉至中山路車道，本應注意車輛行駛至交岔路口左轉彎時
    ，轉彎車應讓直行車先行，並不得占用來車道搶先左轉，且
    駕駛人應注意車前狀況，隨時採取必要之安全措施，而依當
    時天候晴朗，光線為夜間有照明，路面鋪裝柏油，路面乾燥
    ，無缺陷，亦無障礙物，視距良好，有行車管制號誌，依其
    智識、能力並無不能注意之情事，竟疏未注意車前狀況，且
    隨時採取必要之安全措施，亦未留意上揭交岔口附近車輛之
    動態，貿然自東民街車道左轉至中山路車道即省道臺一線公
    路189 公里950 公尺北向車道處，適有考領重型機車駕駛執
    照並戴有安全帽之甲○○騎乘車牌號碼YHI —790 號重型機
    車，沿彰化縣彰化市○○路○道由西往東方向行駛至該處，
    亦疏未注意車前狀況，且隨時採取必要之安全措施，致丙○
    ○駕駛前揭車輛車頭撞擊甲○○之機車車頭後，甲○○人車
    均倒地，並受有左側股骨骨折、右臀血腫、左側內側韌帶損
    傷、左踝及右踝扭挫傷、腰薦椎挫傷等普通傷害。丙○○於
    肇事後，於有權偵查犯罪之機關尚未發覺犯罪人前，主動向
    據報前往現場處理之彰化縣警察局彰化分局警員坦承肇事並
    願受裁判。
二、案經甲○○訴請臺灣彰化地方法院檢察署檢察官偵查起訴。
    理  由
一、本案被告丙○○等所犯係死刑、無期徒刑、最輕本刑為3 年
    以上有期徒刑以外之罪，其於準備程序就前揭被訴事實為有
    罪之陳述，經受命法官告知簡式審判程序之旨，並聽取其與
    公訴人之意見後，本院認無不得或不宜改依簡式審判程序進
    行之處，爰依刑事訴訟法第273 條之1 第1 項、第284 條之
    1 ，裁定本案由受命法官獨任進行簡式審判程序，合先敘明
    。
二、上揭犯罪事實，訊據被告於本院審理時（參見本院95年4 月
    13日審判筆錄）坦承不諱，並有被害人即告訴人甲○○於警
    詢中陳述明確，且有道路交通事故現場圖、道路交通事故調
    查報告表(一)(二)、肇事現場照片8 張、酒精測定紀錄表2 紙（
    參見臺灣彰化地方法院檢察署94年度發查字第437 號偵查卷
    宗第14頁至第18頁；第21頁至第23頁；第27頁至第32頁）、
    證號查詢汽車駕駛人、車號查詢汽車車籍資料各2 紙（參見
    本院卷宗）附卷足憑，核屬相符。另查：
  (一)按汽車行駛至交岔路口，其行進、轉彎，左轉彎時，應距交
    岔路口30公尺前顯示方向燈或手勢，行至交岔路口中心處左
    轉，並不得占用來車道搶先左轉；轉彎車應讓直行車先行。
    但直行車尚未進入交岔路口，而轉彎車已達中心處開始轉彎
    ，直行車應讓轉彎車先行；又汽車行駛時，駕駛人應注意車
    前狀況及兩車併行之間隔，並隨時採取必要之安全措施，道
    路交通安全規則第102 條第1 項第4 款、第6 款、第94條第
    3 項分別定有明文。此為一般汽車駕駛人所應注意並確實遵
    守之事項，被告考領有普通小型車駕駛執照且學歷為大學肄
    業，業經被告於本院審理中（參見同上本院審判筆錄）陳述
    明確，並有證號查詢汽車駕駛人資料、道路交通事故調查報
    告表(二)各1 份（參見本院卷宗、臺灣彰化地方法院檢察署94
    年度發查字第437 號偵查卷宗第23頁）在卷可證，被告既考
    領有小型車駕駛執照，對於上開規定應當知之甚詳，駕駛自
    用小客車時，理應注意上述規定並確實遵守之。
  (二)依本件交通事故發生當時天候晴朗，光線為夜間有照明（彰
    化縣警察局道路交通事故調查報告表(一)誤載為日間自然光線
    ），路面鋪裝柏油，路面乾燥，無缺陷，亦無障礙物，視距
    良好，有行車管制號誌，交通事故發生地點係在東民路左轉
    中山路車道即省道臺一線公路189 公里950 公尺北向車道處
    等情，此有彰化縣警察局道路交通事故調查報告表(一)、道路
    交通事故現場圖各1 份（參見臺灣彰化地方法院檢察署94年
    度發查字第437 號偵查卷宗第21、22頁）附卷足參，核屬相
    符。另依上揭彰化縣警察局道路交通事故調查報告表、道路
    交通事故現場圖觀之，並綜合被告、告訴人甲○○兩車行進
    方向、路線、現場路況加以研析，肇事地點為有號誌之交叉
    路口，雙方來車彼此通視距離良好，被告駕駛前開自用小客
    車，於本案車禍事故發生前，應係左轉彎之車輛，而告訴人
    甲○○騎乘機車，則為直行車之事實，應可認定。是以依被
    告之智識、能力並無不能注意之情事，被告自應注意遇有行
    車至交岔路口時，轉彎車應讓直行車先行。
  (三)綜上所述，足見被告於肇事前，應能見告訴人甲○○所騎乘
    之機車，其本應注意車輛行駛至交岔路口左轉彎時，轉彎車
    應讓直行車先行，並不得占用來車道搶先左轉，且駕駛人應
    注意車前狀況，隨時採取必要之安全措施，竟疏未注意貿然
    自東民街車道左轉至中山路車道即省道臺一線公路189 公里
    950 公尺北向車道，因而與告訴人甲○○騎乘之機車發生碰
    撞而肇事，被告就本件交通事故之發生顯有過失，甚為明確
    。
  (四)又按汽車行駛時，駕駛人應注意車前狀況及兩車併行之間隔
    ，並隨時採取必要之安全措施，道路交通安全規則第94條第
    3 項規定甚明。經查，告訴人甲○○騎乘機車，行經肇事地
    點之交叉路口應注意車前狀況，而以當時客觀情狀，依告訴
    人甲○○之智識、能力並無不能注意之情事，然告訴人甲○
    ○亦疏未注意，於行經交岔路口時，並未注意車前狀況及未
    作隨時停車之準備，在該交叉路口與被告之左轉彎車撞擊，
    則告訴人甲○○就本件車禍之發生亦有過失，至為明確。告
    訴人甲○○雖有前揭過失，然亦不能因此解免被告應負之過
    失刑責。而本件交通事故經臺灣省彰化縣區車輛行車事故鑑
    定委員會鑑定、臺灣省車輛行車事故覆議鑑定委員會覆議結
    果，均對於被告及告訴人甲○○之肇事原因，亦與本院為上
    揭相同認定，此有臺灣省彰化縣區車輛行車事故鑑定委員會
    95年1 月16日彰鑑字第0955600178號函檢附之鑑定意見書、
    臺灣省車輛行車事故覆議鑑定委員會95年3 月27日府覆議字
    第0950100131號函各1 份（參見本院卷宗）在卷可參，益徵
    證明被告就本件交通事故之發生所致告訴人甲○○之傷害確
    有過失。
  (五)告訴人甲○○因本件車禍受有左側股骨骨折、右臀血腫、左
    側內側韌帶損傷、左踝及右踝扭挫傷、腰薦椎挫傷傷害等情
    ，此有財團法人彰化基督教醫院94年7 月15日診斷證明書1
    紙（參見臺灣彰化地方法院檢察署94年度發查字第437 號偵
    查卷宗第26頁）在卷足證，是以被告之過失行為與告訴人甲
    ○○之上揭傷害結果間，具有相當因果關係。另按刑法上所
    謂毀敗機能及於身體健康有重大不治之傷害，乃指傷害之結
    果確係機能毀敗或身體健康確有終身不治之傷害者而言，若
    僅一時不能動作，不過受傷後之狀態，能否認為已達重傷程
    度，自非專門學識之人詳予鑑定，不足以資核斷（最高法院
    20年上字第547 號判例要旨參照）；又按刑法第10條第4 項
    第4 款所謂毀敗一肢以上之機能，係指一肢以上之機能完全
    喪失其效用而言，若臂骨雖經折斷，但醫治結果仍能舉動而
    僅不能照常者，祇可認為減衰機能，要與毀敗全肢之機能有
    別，又毀敗一肢以上之機能，既設有專款規定，則傷害四肢
    之重傷，自以有被毀敗之情形為限，其同條第4 項第6 款所
    規定其他於身體或健康有重大不治或難治之傷害，即不包括
    傷害四肢在內（最高法院30年上字第445 號判例要旨參照）
    。雖告訴人甲○○因上揭傷害，有左膝伸直較無力，肌力4
    分（正常5 分）、左膝關節活動時疼痛角度為5 至110 度（
    正常0 至140 度）、左下肢肌肉萎縮之情狀，目前尚有左臀
    及大腿外側疼痛、左膝疼痛、下背腰薦與頸部疼痛無法久站
    等情，此有財團法人彰化基督教醫院95年2 月7 日殘障鑑定
    報告書1 紙（參見本院卷宗）附卷可參，然僅能證明告訴人
    甲○○受傷後之狀態，況復經本院向前揭醫院查詢結果函覆
    謂：「被害人甲○○左下肢之情形僅屬減衰機能，尚未達毀
    敗機能之程度。」等語，此有財團法人彰化基督教醫院95年
    2 月25日殘障鑑定報告書回覆1 紙（參見本院卷宗）在卷可
    憑。依上揭說明，告訴人甲○○所受之傷害，尚未達毀敗一
    肢以上之機能程度，亦不符合刑法第10條第4 項第6 款所列
    重傷害之情形，均附此敘明。本案事證明確，被告上揭過失
    傷害犯行，已堪認定。
三、核被告所為，係犯刑法第284 條第1 項前段過失傷害罪。按
    刑法第62條所謂未發覺之罪，係指凡有搜查權之官吏，不知
    有犯罪之事實，或雖知有犯罪之事實，而不知犯罪人為何人
    者，均屬之（最高法院26年渝上字第1839號判例要旨參照）
    。又犯人在犯罪未發覺之前，向該管公務員告知其犯罪，而
    不逃避接受裁判，即與刑法第62條規定自首之條件相符，不
    以言明「自首」並「願受裁判」為必要（最高法院63年臺上
    字第1101號判例要旨參照）。本案車禍發生後，彰化縣警察
    局彰化分局警員依據報案到現場處理，然其僅知肇事地點發
    生車禍，並不知肇事者為何人，被告主動向警員坦承其為肇
    事駕駛人一節，此有彰化縣警察局道路交通事故肇事人自首
    情形紀錄表1 紙（參見臺灣彰化地方法院檢察署94年度發查
    字第437 號偵查卷宗第33頁）附卷可參。在有偵查權限之警
    員到現場處理前，警員既不知犯罪人為何人，仍屬未發覺之
    罪，而被告對於該未發覺之罪主動坦承其係行為人，且於警
    、偵訊及本院審理中皆到庭表明願受裁判，應依刑法第62條
    前段自首之規定減輕其刑。爰審酌被告一時過失行為發生本
    件交通事故，致告訴人甲○○所受前揭傷勢非輕，傷後尚未
    完全復原等情，此有中國醫藥大學附設醫院95年1 月9 日院
    管檔字第0950100093號函檢附之病況說明、病歷資料及上揭
    財團法人彰化基督教醫院鑑定報告書各1 份（參見本院卷宗
    ）在卷可查，然告訴人甲○○就本件車禍之發生亦有過失，
    已如前述，且被告犯後坦承犯行，平日素行尚稱良好，並無
    前科等不良紀錄，此有臺灣高等法院被告全國前案紀錄表、
    臺灣彰化地方法院檢察署刑案資料查註紀錄表各1 份在卷可
    稽，惟被告於肇事後迄今，仍遲未能與告訴人甲○○達成民
    事和解等一切情狀，量處如主文所示之刑，並諭知易科罰金
    之折算標準。
據上論斷，應依刑事訴訟法第273 條之1 第1 項、第299 條第1
項前段，刑法第284 條第1 項前段、第62條前段、第41條第1 項
前段，罰金罰鍰提高標準條例第1 條前段、第2 項，判決如主文
。
本案經檢察官李毓珮到庭執行職務。
中    華    民    國    95    年    4     月    28    日
                  交通法庭      法  官  唐中興
以上正本證明與原本無異。
如不服本判決，應於判決送達後10日內向本院提出上訴狀 (須附
繕本 )。
告訴人或被害人對於判決如有不服具備理由請求檢察官上訴者，
其上訴期間之計算係以檢察官收受判決正本之日期為準。
中    華    民    國    95    年    5     月    4     日
                                書記官  施惠卿
【附錄本判決論罪科刑法條全文】：
中華民國刑法第284條
因過失傷害人者，處6 月以下有期徒刑、拘役或500 元以下罰金
，致重傷者，處1 年以下有期徒刑、拘役或500 元以下罰金。
從事業務之人，因業務上之過失傷害人者，處1 年以下有期徒刑
、拘役或1,000 元以下罰金，致重傷者，處3 年以下有期徒刑、
拘役或2,000元以下罰金。


司法院資訊處製作；財團法人民間司法改革基金會備份。
